【裁判字號】    88,交訴,73
【裁判日期】    890609
【裁判案由】    肇事遺棄罪等
【裁判全文】
臺灣桃園地方法院刑事判決                          八十八年度交訴字第七三號
    公  訴  人  臺灣桃園地方法院檢察署檢察官
    被      告  乙○○
    選任辯護人  黃觀榮律師
右列被告因肇事遺棄罪等案件，經檢察官提起公訴（八十八年度偵字第一三七０八號
），本院判決如左：
    主  文
乙○○因過失傷害人，處有期徒刑貳月。又對於無自救力之人，依法令應扶助而不為
其生存所必要之扶助，處有期徒刑柒月。應執行有期徒刑捌月。
    事  實
一、乙○○於民國八十八年五月二十日凌晨五時四十五分許，駕駛Ｇ八－三七四六號
    自小客車，沿桃園市○○○路往中壢方向行駛，途至大興西路、中正路交叉口處
    ，原應注意該處路面限速為時速四十公里以下，且應注意車前狀況，隨時採取必
    要之安全措施，於轉彎時尤應減速慢行，做隨時停車之準備，而依當時天氣晴朗
    、視距良好、車流量少，並無不能注意之情事，仍疏未注意，並未減速慢行，即
    貿然以時速六十公里之速度左轉中正路；適同有過失之朱恆毅騎乘ＫＦＢ－五五
    ０號重機車，自中正路旁小巷穿出，逆向行駛至前開交叉路口前之後穿越中正路
    ，乙○○閃避不及，遂撞及朱恆毅人車倒地，致朱恆毅受有左脛骨開放粉碎性骨
    折、右肩骨折脫臼、左枕部身撕裂傷等傷害，當場倒臥路中，無法移動，而為無
    自救力之人。詎乙○○明知其發生車禍肇事，心生畏懼，竟於下車稍事查看後，
    未為朱恆毅生存所必要之扶助，即撿拾該小客車因肇事撞擊掉落於地之保險桿後
    ，隨加速沿中正路直行逃離現場。幸經朱恆毅自行記下車號，始循線查獲乙○○
    。
二、案經朱恆毅訴由台灣桃園地方法院檢察署檢察官偵查起訴。
    理  由
一、訊據被告乙○○固坦承於右揭時地，與告訴人朱恆毅發生擦撞致朱恆毅人車倒地
    ，然其並未對告訴人提供任何扶助，反駕車逃離現場等事實不諱，惟否認有何過
    失傷害犯行。辯稱：伊當時是綠燈，有減速後才轉彎，朱恆毅騎車逆向穿越馬路
    ，亦有過失云云。經查，被告於右揭時地，駕車撞及朱恆毅所騎乘之機車肇事，
    而事故發生後，被告僅下車撿拾掉落之保險桿，未予告訴人任何協助即逕行駕車
    駛離現場各節，為雙方所不爭執，並有道路交通事故調查報告表一份、肇事後機
    車、汽車照片各三張、二張附卷可稽。而證人即被告同車乘客甲○○迭在偵、審
    中證稱：伊看見乙○○時速約六十至七十公里；當時綠燈左轉，車速約六十等語
    （八十八年度他字第一七二三號卷第十六頁反面、本院八十八年十二月二十日筆
    錄），及被告亦在偵查中自承：有六十公里等語（八十八年度他字第一七二三號
    卷第十三頁反面），足見被告確以時速六十公里之速度駕車行駛至肇事路段後逕
    行左轉，其超速行車，轉彎並未減速等事實，已足認定。再者，告訴人朱恆毅固
    指稱：乙○○是闖紅燈撞倒伊；伊當時停下來在分隔島前，準備穿過大興西路往
    中正路反市區方向走，當時中正路是綠燈云云，然證人甲○○證稱：當時被告是
    綠燈等語，已如前述，衡情證人雖與被告相識，然其直言被告超速行駛之事實無
    隱，足見證人並無偏頗之虞，故此部份證詞雖係有利於被告，仍非不可採。再依
    雙方於本院審理時，當庭自行繪於現場圖之肇事地點以觀，雖稍有出入，然肇事
    地點係在中正路往市區○○○○○道，尚未越過中央分隔島一點，則無二致。是
    該肇事地點對告訴人前進路線而言，尚在逆向行駛狀態，應無在該處停車之理。
    從而被告所辯，伊是綠燈，當時朱恆毅車有在行進等語，應可採信。按汽車行駛
    時，駕駛人應注意車前狀況，並隨時採取必要之安全措施；行車速度應依標誌之
    規定，無標誌者，在市區道路時速不得超過六十公里；轉彎時尤應減速慢行，做
    隨時停車之準備，此觀道路交通安全規則第九十三條第一項第一款、第四款、第
    九十四條第三項等規定自明。且查該處路面限速為四十公里，有現場圖可稽，被
    告明知及此，而依現場圖所載，當時天氣晴朗、視距良好、車流量少，亦無不能
    注意之情事，竟仍未予注意，逕以時速六十公里之速度貿然左轉中正路，致閃避
    不及，撞及告訴人騎乘之機車，被告顯有過失。且經本院送請台灣省政府桃園縣
    區車輛行車事故鑑定委員會鑑定本件事故責任歸屬結果，亦同此認定，有該會八
    十九年一月二十八日府車鑑桃字第八二號函暨所附鑑定意見書可參。即被告亦自
    承：伊有過失等語（八十八年度偵字第一三七０八號卷第十頁）。至告訴人逆向
    行車，固同有過失，惟仍無礙於被告過失責任之認定，附予敘明。再告訴人因本
    件車禍，受有左脛骨開放粉碎性骨折、右肩骨折脫臼、左枕部身撕裂傷等傷害，
    有敏盛綜合醫院出具之診斷證明書一紙附卷可稽。被告過失傷害之犯行，已可認
    定。次查，告訴人因本件事故受傷，已如前述，傷勢甚重，且事故發生後躺臥馬
    路中央，無法自行移動，此為被告所不否認，佐以證人甲○○證稱：撞擊點在快
    車道上，車子可通行壓到被害人等語（本院八十八年十二月二十日筆錄），告訴
    人顯因本件事故，而成無自救力之人。而被告駕車肇事致告訴人受傷，依道路交
    通管理處罰條例第六十二條第一項規定，有採取救護或其他必要措施之義務。乃
    其未予告訴人任何必要扶助，即駕車逃離現場，被告遺棄告訴人至明。綜上所述
    ，本件事證明確，被告所辯無非卸責之詞，其犯行堪予認定。
二、核被告乙○○駕車衝撞告訴人之所為，係犯刑法第二百八十四條第一項前段之過
    失傷害罪；其肇事後逃離現場之所為，則係犯同法第二百九十四條第一項之遺棄
    罪，及第一百八十五條之四之肇事逃逸罪。被告以一個逃逸行為觸犯肇事逃逸及
    遺棄二罪名，為想像競合犯，依刑法第五十五條規定，從情節較重之遺棄罪處斷
    。所犯上開遺棄與過失傷害二罪間，犯意互殊，構成要件不同，應予分論併罰。
    公訴人固認前開三罪間具法條競合之關係，惟被告肇事後起意逃逸，顯屬二個行
    為；而肇事逃逸旨在處罰行為人推卸清理現場、照護死傷、妨礙司法調查等責任
    ，與遺棄罪重在保護被遺棄者身體、生命安全相較，兩者保護法益亦不盡相同，
    是上開三罪尚難認係法規競合，附予敘明。爰審酌告訴人之傷勢，被告駕車貪逞
    一時之快，未加注意，致肇事使告訴人受傷，而其於肇事後未對被害人為必要之
    扶助，反而逃離現場，至今未與告訴人和解，惟犯後態度尚佳，及告訴人亦有過
    失等一切情狀，量處如主文所示之刑，並定其應執行刑，以資懲儆。
據上論斷，應依刑事訴訟法第二百九十九條第一項前段，刑法第二百八十四條第一項
前段、第一百八十五條之四、第二百九十四條第一項、第五十五條、第五十一條第五
款，罰金罰鍰提高標準條例第一條前段，判決如主文。
本案經檢察官張尹敏到庭執行職務。
中        華        民        國    八十九    年     六     月    九    日
                                  臺灣桃園地方法院刑事第五庭
                                      審判長法  官   范清銘
                                            法  官   黃永定
                                            法  官   陳彥宏
右正本證明與原本無異。
如不服本判決，應於判決送達後十日內向本院提出上訴狀( 應附繕本 )，上訴於
臺灣高等法院。
                                            書記官   魏慧夷
中        華        民        國    八十九    年     六     月    九    日
論罪法條：
刑法第二百八十四條
因過失傷害人者，處六月以下有期徒刑、拘役或五百元以下罰金。致重傷者，處一年
以下有期徒刑、拘役或五百元下罰金。
從事業務之人，因業務之過失傷害人者，處一年以下有期徒刑、拘役或一千元以下罰
金。致重傷者，處三年以下有期徒刑、拘役或二千元以下罰金。
刑法第一百八十五條之四
駕駛動力交通工具者肇事，致人死傷而逃逸者，處六月以上五年以下有期徒刑。
刑法第二百九十四條
對於無自救力之人，依法令或契約應扶助，養育或保護而遺棄之或不為其生存所必要
之扶助、養育或保護者，處六月以上五年以下有期徒刑。
因而致人於死者，處無期徒刑或七年以上有期徒，致重傷者，處三年以上十年以下有
期徒刑。


司法院資訊處製作；財團法人民間司法改革基金會備份。
